臺灣彰化地方法院刑事判決　　　　　　　96年度簡上字第30號
上　訴　人　臺灣彰化地方法院檢察署檢察官
被　　　告　甲○○
　　　　　　　　　　　號
上列上訴人因被告違反電子遊戲場業管理條例等案件，不服本院
九十五年度簡字第三一九號中華民國九十五年十二月二十九日第
一審判決（原檢察官聲請簡易判決處刑案號：九十五年度速偵字
第四九二號），本院管轄第二審合議庭判決如下︰
    主  文
上訴駁回。
    事實及理由
一、按被告經合法傳喚，無正當之理由不到庭者，得不待其陳述
    ，逕行判決，刑事訴訟法第三百七十一條定有明文。本件被
    告甲○○經本院合法傳喚，無正當之理由不到庭，有本院送
    達證書在卷可稽，本院不待其陳述，逕行判決，核先敘明。
二、本案經本院審理結果，認第一審判決認事用法及量刑均無不
    當，應予維持，並引用第一審判決書記載之事實、證據及理
    由（如附件）。
三、本件檢察官上訴意旨略以：本件原審認被告甲○○違反未依
    電子遊戲場業管理條例規定辦理營利事業登記者，不得擅自
    經營電子遊戲場業之規定，處拘役四十日，固屬卓見。惟擺
    設賭博性電子遊戲機具之經營者，通常須先購買或租用賭博
    性電子遊戲機具，復須支出營運所須之水電費，若其所擺設
    之賭博性電子遊戲機具係屬輸贏各二分之一而具射倖性之機
    率，則任何經營者於經營一段時間後，因輸贏各約為二分之
    一，如何回收所付出之成本？因此經營者為能獲取一定比例
    之利潤，其所擺設之賭博性電子遊戲機具必已透過電腦ＩＣ
    板程式，以使經營者之得勝機率較高，此種透過電腦程式設
    計控制，使經營者之得勝機率較高而居於優勢，可保證獲利
    之情形，即與刑法第二百六十八條所定之「意圖營利」構成
    要件相符。是前開被告開設賭博性電子遊戲場以提供賭博場
    所並聚眾賭博之行為，亦應認具有營利之意圖，而應另論以
    刑法第二百六十八條之賭博罪，原審認前開被告僅涉犯刑法
    第二百六十六條之賭博罪及違反電子遊戲場業管理條例第十
    五條而依同條例第二十二條論處之罪，於法似有違誤，請鈞
    院撤銷原判決，更為適法之判決等語。
四、本件被告甲○○於本院審理時雖不到庭，惟其於警詢及偵查
    中均坦承有經營電子遊戲場業及賭博之犯行，並有電子遊戲
    機具「超級大舞臺」、「滿貫大亨」各一台及機具內之賭資
    新臺幣二百元扣案可資佐證，此外復有彰化縣警察局彰化分
    局現場檢查紀錄表及現場照片八幀附卷可稽，是以本件被告
    未依電子遊戲場業管理條例規定辦理營利事業登記，擺設賭
    博性電動機具供人賭博之事證已臻明確，其犯行堪予認定。
五、按電子遊戲場業管理條例於民國八十九年二月三日經總統公
    布施行，該條例第一條明示「為管理電子遊戲場業，並維護
    社會安寧、善良風俗、公共安全及國民身心健康，特設定本
    條例。」是該條例立法目的之一即在於管理電子遊戲場業；
    而所謂電子遊戲場業，依該條例第二條規定，係指設置電子
    遊戲機供不特定人益智娛樂之營利事業。所謂電子遊戲場「
    業」，指「業務」而言。而刑法上所謂業務，係以事實上執
    行業務者為標準，指以反覆同種類之行為為目的之社會的活
    動而言；執行此項業務，縱令欠缺形式上之條件，仍無礙於
    業務之性質。因此不論該事業是否「專營」電子遊戲場業，
    亦不問經營是否需達「一定之規模」，即使於原本所營事業
    外，兼營電子遊戲場業，或所經營之電子遊戲場不具相當之
    規模，亦無礙於電子遊戲場業管理條例相關規定之適用。故
    商業登記法第四條所規定之小規模商業，縱得免依該法申請
    商業登記，但如未依電子遊戲場業管理條例辦理營利事業登
    記，仍不得經營電子遊戲場業，自不待言。否則，業主為逃
    避該條例之規範、處罰，儘可以「兼營」或「小規模」等經
    營方式為之，將出現管理及規範上之漏洞，反而無法有效達
    成立法之目的，亦與電子遊戲場業管理條例之立法意旨有違
    （最高法院九十年度臺非字第二七六號判例要旨參照）。是
    被告未依電子遊戲場業管理條例規定辦理營利事業登記，即
    於前揭時、地擺設電子遊戲機具，供人賭博以營利，即屬經
    營電子遊戲場業管理條例所指之電子遊戲場業。次按，在店
    家擺設電動賭博機具供人投幣玩樂，縱依該機器之設計結構
    ，店家之勝率較高，惟其輸贏之或然率仍屬不確定，其性質
    係以該機器代替自己與人在公眾得出入之場所賭博，與意圖
    營利供給賭博場所由他人賭博不同，且擺設電動賭博機具供
    人玩樂，店家仍係憑偶然之事實以決定財物之得喪，並無何
    從中抽取金錢圖利之情形，即與刑法第二百六十八條意圖營
    利之構成要件尚屬有間（此部分另詳後敘），是被告雖在位
    於上址之公眾得出入之場所，擺設前揭電子遊戲機，並以該
    電子遊戲機充作賭博性機具，係以該機器代替被告與人在公
    眾得出入之場所賭博，與意圖營利供給賭博場所由他人賭博
    之情形相歧異。
六、原審判決據以論罪科刑，判處被告拘役四十日，並諭知易科
    罰金之折算標準，及將扣案之電動賭博機具二台及機具內之
    賭資二百元諭知沒收，核無不當，上訴人即公訴人上訴意旨
    指摘被告開設賭博性電子遊戲場以提供賭博場所並聚眾賭博
    之行為，亦應認具有營利之意圖，而應另論以刑法第二百六
    十八條之賭博罪，原審認前開被告僅涉犯刑法第二百六十六
    條之賭博罪及違反電子遊戲場業管理條例第十五條而依同條
    例第二十二條論處之罪，於法有所違誤，聲請撤銷原判決等
    語，惟查本件被告從未承認經營前開電子遊戲場，有向客人
    收取場地費或抽頭費等情，是被告僅係利用賭博性電子遊戲
    機不確定之輸贏機率，與不特定之賭客賭博財物，並以該賭
    博性電子遊戲機出現之偶然事實決定勝負，性質上係利用賭
    博性電子遊戲機，與不特定之賭客對賭，被告本身即具賭客
    之身分，而屬普通賭博罪之對向犯，是被告擺設賭博性電子
    遊戲機，尚無證據認定有何營利意圖，核與刑法第二百六十
    八條之意圖營利供給賭博場所及聚眾賭博罪構成要件尚不該
    當，此外，亦查無其他積極證據足資證明被告有從中抽取金
    錢圖利，是以公訴人上訴為無理由，自應予以駁回其上訴。
據上論斷，應依刑事訴訟法第四百五十五條之一第一項、第三項
、第三百六十八條、第三百七十三條、第三百七十一條，判決如
主文。
本案經檢察官吳芙如到庭執行職務。
中　　華　　民　　國　　96　　年　　5 　　月　　31　　日
                      臺灣彰化地方法院刑事第二庭
                          審判長法官    石馨文
                          法      官    郭麗萍
                          法      官    尚安雅
以上正本證明與原本無異。
本件不得上訴。
中　　華　　民　　國　　96　　年　　6 　　月　　1 　　日
                          書  記  官    洪年慶
